臺灣新竹地方法院民事簡易判決  
110年度竹簡字第212號
原      告  台新國際商業銀行股份有限公司

法定代理人  尚瑞強  
訴訟代理人  劉佩聰  
            林益瑤  
被      告  楊鈞傑  
            楊振福  
訴訟代理人  姚平    
被      告  楊振源  
            楊振泰  
            楊振吉  

            楊麗雪  

            王煜凱  
            蔡淑惠  
            楊振明  
            楊宗偉  
兼前列七人
共      同
訴訟代理人  楊綺恩  
被      告  吳秉宸  
            蔡文德  
            蔡文龍  
            楊麗鳳  
            楊世合  

            楊雅雯  

            楊詩涵  
兼前列一人  
訴訟代理人  楊哲倫  

被      告  林水蓮  
            張城樺  
上列當事人間塗銷分割繼承登記事件，本院於民國110年10月6日
辯論終結，判決如下：
    主      文
原告之訴駁回。
訴訟費用由原告負擔。
    事實及理由
壹、程序方面：
一、按訴狀送達後，原告不得將原訴變更或追加他訴，但請求之
    基礎事實同一、該訴訟標的對於數人必須合一確定時，追加
    其原非當事人之人為當事人者，不在此限，民事訴訟法第25
    5條第1項第2、5款分別定有明文。查原告以被告楊鈞傑積欠
    信用貸款本金及利息債務未清償，被告被繼承人楊月桃死亡
    後遺有如附表所示遺產，被告楊鈞傑、楊振福、楊振源、楊
    振泰、楊振吉、楊麗雪、楊綺恩、吳秉宸、王煜凱、蔡文德
    、蔡文龍、蔡淑惠、楊麗鳳、楊世合、楊雅雯、楊振明為繼
    承人並就前開遺產為分割，由被告楊振福、楊振源、楊振泰
    、楊世合、楊振吉、楊麗雪、楊綺恩、吳秉宸、王煜凱、蔡
    文德、蔡文龍、蔡淑惠、楊麗鳳取得所有權，另被告楊麗鳳
    、楊世合、吳秉宸將自己繼承所得持分，分別贈與被告楊詩
    涵、楊哲倫、楊宗緯，有害及原告債權為由，以其等為被告
    起訴請求：（一）被告楊鈞傑、楊振福、楊振源、楊振泰、
    楊振吉、楊麗雪、楊綺恩、吳秉宸、王煜凱、蔡文德、蔡文
    龍、蔡淑惠、楊麗鳳、楊世合、楊雅雯、楊振明就訴外人楊
    月桃所遺如附表所示之遺產所為之分割協議意思表示及被告
    楊振福、楊振源、楊振泰、楊振吉、楊麗雪、楊綺恩、吳秉
    宸、王煜凱、蔡文德、蔡文龍、蔡淑惠就前開附表不動產所
    為之分割繼承登記行為應予撤銷。（二）被告楊振福、楊振
    源、楊振泰、楊世合、楊振吉、楊麗雪、楊綺恩、吳秉宸、
    王煜凱、蔡文德、蔡文龍、蔡淑惠、楊麗鳳應將訴外人楊月
    桃所遺之附表不動產，原因發生日期民國108年2月23日，登
    記日期109年1月13日之分割繼承登記予以塗銷。（三）被告
    楊詩涵、楊哲倫、楊宗偉就如附表所示之不動產，以贈與為
    原因所為之所有權移轉登記，應予塗銷。嗣被告楊振源又將
    其繼承之持分於110年2月8日以夫妻贈與登記與林水蓮，被
    告吳秉宸將繼承之附表編號7不動產之持分於109年8月31日
    贈與登記予張城樺，故具狀追加林水蓮、張城樺為被告，並
    更正第3項聲明為：被告楊詩涵、楊哲倫、楊宗偉、林水蓮
    、張城樺就如附表所示之不動產，以贈與為原因所為之所有
    權移轉登記，應予塗銷，此有民事起訴狀、民事起訴狀（補
    正）、民事起訴狀（補正三）在卷可稽，原告所為之追加，
    核與前開規定相符，應予准許。
二、本件被告楊振源、蔡文德、蔡文龍、楊雅雯、林水蓮、張城
    樺經合法通知，未於言詞辯論期日到場，被告吳秉宸、楊麗
    鳳、楊世合、楊詩涵、楊哲倫經合法通知，未於最後言詞辯
    論期日到場、核無民事訴訟法第386條各款所列情形，爰依
    原告之聲請，由其一造辯論而為判決。
貳、實體方面：
一、原告起訴主張：訴外人楊鈞傑前向原告申請信用貸款使用，
    嗣未依約繳款，尚積欠原告信用貸款本金及利息共新臺幣（
    下同）403,269元，經原告屢次催繳，迄今仍未清償。被告
    楊鈞傑之母親即訴外人楊月桃死亡後，遺有如附表所示之遺
    產，其繼承人均未向法院辦理拋棄繼承，是訴外人楊月桃之
    遺產依法應由其繼承人共同繼承。詎被告楊鈞傑為免遭原告
    追索債務，竟與其餘繼承人共同為遺產分割協議，將如附表
    所示遺產由被告楊振福、楊振源、楊振泰、楊世合、楊振吉
    、楊麗雪、楊綺恩、吳秉宸、王煜凱、蔡文德、蔡文龍、蔡
    淑惠、楊麗鳳等13人繼承取得，又被告楊麗鳳、楊世合、吳
    秉宸將自己繼承所得持分，分別贈與被告楊詩涵、楊哲倫、
    楊宗偉，被告楊振源又將其繼承之持分於110年2月8日以夫
    妻贈與登記與林水蓮，被告吳秉宸將繼承之附表編號7不動
    產之持分於109年8月31日贈與張城樺，被告楊鈞傑上開行為
    乃有害原告債權之無償行為，爰依民法第244條第1項、第4
    項之規定提起本件訴訟等語。並於本院聲明：（一）被告楊
    鈞傑、楊振福、楊振源、楊振泰、楊振吉、楊麗雪、楊綺恩
    、吳秉宸、王煜凱、蔡文德、蔡文龍、蔡淑惠、楊麗鳳、楊
    世合、楊雅雯、楊振明等16人就訴外人楊月桃所遺如附表所
    示之遺產所為之分割協議意思表示及被告楊振福、楊振源、
    楊振泰、楊振吉、楊麗雪、楊綺恩、吳秉宸、王煜凱、蔡文
    德、蔡文龍、蔡淑惠就前開附表不動產所為之分割繼承登記
    行為應予撤銷。（二）被告楊振福、楊振源、楊振泰、楊世
    合、楊振吉、楊麗雪、楊綺恩、吳秉宸、王煜凱、蔡文德、
    蔡文龍、蔡淑惠、楊麗鳳等13人應將訴外人楊月桃所遺之附
    表不動產，原因發生日期108年2月23日，登記日期109年1月
    13日之分割繼承登記予以塗銷。（三）被告楊詩涵、楊哲倫
    、楊宗偉、林水蓮、張城樺就如附表所示之不動產，以贈與
    為原因所為之所有權移轉登記，應予塗銷。
二、被告則以：
（一）被告楊鈞傑：我確實有欠錢，我母親給我的部分我賣給被
      告楊麗鳳、楊麗雪、楊綺恩，因為我之前有欠她們錢，當
      時有寫字據，之後口頭借的就沒有寫字據，只有她們知道
      ，沒有特別和別人說，欠被告楊麗鳳差不多4、50萬元、
      欠被告楊麗雪至少2、30萬元、欠被告楊綺恩也是2、30萬
      元，賣給她們後就不用還錢了。我把我的持分賣給她們3
      人，她們怎麼分我就不清楚，所以我才沒有分到任何不動
      產或現金等語。
（二）被告楊綺恩（代理被告楊振泰、楊振吉、楊麗雪、王煜凱
      、蔡淑惠、楊振明、楊宗偉）：被告楊鈞傑有欠我們錢，
      他的意思是他沒有臉要遺產，所以就將母親遺留的遺產分
      給我們當作還我們錢。所以將他的持分賣給我們3人當作
      償還債務，被告楊鈞傑總共欠我快30萬元，當時被告楊鈞
      傑就是2、3萬元或5萬元、10萬元這樣借，沒有特別寫借
      據。被告楊詩涵、楊哲倫剛開始是說要出錢向我們購買，
      但我們三姊妹後來講好說不要了，可是過戶規費由他們負
      擔，當時有講好不能給被告楊鈞傑等語。
（三）被告吳秉宸：我認為欠錢應該是個人行為，原告應該針對
      個人行為，而且我1178地號的持分已經贈與給被告張城樺
      等語。
（四）被告楊麗鳳：被告楊鈞傑有欠我們錢，他用本來應該分得
      的部分當作償還債務，他大概欠我4、50萬元，是陸陸續
      續借的，他只有寫過1張借據等語。
（五）被告楊世合：我的持分已經贈與給被告楊宗偉，也支付過
      戶費用等語。
（六）被告楊哲倫、楊詩涵：我父親即被告楊鈞傑當初有欠被告
      楊麗鳳、楊麗雪、楊綺恩錢，被告的持分是她們3人贈與
      ，被告對土地想要有個紀念，所以拿一筆錢出來買持分等
      語。
（七）以上被告均於本院聲明：原告之訴駁回。
（八）被告楊振源、吳秉宸、蔡文德、蔡文龍、楊雅雯、林水蓮
      、張城樺均未於言詞辯論期日到場，亦未提出書狀作何聲
      明或陳述。
三、本院之判斷：
（一）被告楊鈞傑前向原告申請信用貸款使用，嗣未依約繳款，
      尚積欠原告403,269元及其利息，迄今仍未清償。訴外人
      楊月桃死亡後，遺有如附表所示之遺產，被告楊鈞傑、楊
      振福、楊振源、楊振泰、楊振吉、楊麗雪、楊綺恩、吳秉
      宸、王煜凱、蔡文德、蔡文龍、蔡淑惠、楊麗鳳、楊世合
      、楊雅雯、楊振明等為楊月桃之繼承人，且均未拋棄繼承
      ，其等就附表所示遺產為分割遺產協議，由被告楊振福、
      楊振源、楊振泰、楊世合、楊振吉、楊麗雪、楊綺恩、吳
      秉宸、王煜凱、蔡文德、蔡文龍、蔡淑惠、楊麗鳳分割繼
      承取得如附件所示不動產。又被告楊麗鳳、楊世合、吳秉
      宸將自己繼承所得持分，分別贈與被告楊詩涵、楊哲倫、
      楊宗偉，被告楊振源又將其繼承之持分於110年2月8日以
      夫妻贈與登記與被告林水蓮，被告吳秉宸將繼承之附表編
      號7不動產之持分於109年8月31日贈與被告張城樺，並辦
      理所有權移轉登記之事實，業據提出臺灣臺北地方法院90
      年度票字第27921號民事裁定暨確定證明書、土地及建物
      第一類登記謄本、地籍異動索引等件為證（見本院調字卷
      第23-27頁、第251-339頁及本院卷第11-93頁），並有新
      竹市地政事務所110年1月21日新地登字第1100000625號函
      及函附前開不動產所有權移轉登記相關資料在卷可參（見
      本院調字卷第91-247頁）。
（二）按債務人所為之無償行為，有害及債權者，債權人得聲請
      法院撤銷之，民法第244條第1項定有明文。而繼承權固為
      具有人格法益之一身專屬權利，惟於繼承人未拋棄繼承，
      本於繼承與其他繼承人對於遺產全部為公同共有時，該公
      同共有權已失其人格法益性質，而為財產上之權利。從而
      ，繼承人間之遺產分割協議，係公同共有人間就公同共有
      物所為之處分行為，倘全部遺產協議分割歸由其他繼承人
      取得，對未分割取得遺產之該繼承人而言，形式上係無償
      行為，若害及債權人之債權實現，債權人應得提起民法第
      244條第1項之撤銷訴訟（臺灣高等法院暨所屬法院105年
      法律座談會民事類提案第6、7號研討結果參照），尚不因
      遺產分割協議是否於繼承人仍得為拋棄繼承之法定期間內
      為之而異，亦不因繼承人是否善意而有區別（臺灣高等法
      院暨所屬法院106年法律座談會民事類提案第2號研討結果
      參照）。是若繼承人於繼承開始後，就遺產取得公同共有
      之所有權，則其對遺產之支配、管理，應單純為財產權利
      行使之範圍，而喪失繼承之人格法益性質。是若繼承人就
      遺產分割協議之內容，將遺產完全分歸其他繼承人取得，
      則對未分割取得遺產之特定繼承人而言，若未有實際取得
      其他權利、免除義務之情事，即應評價為無償行為，若因
      此有損害他債權人債權之實現，亦得以之為民法第244條
      第1項之撤銷標的。
（三）又繼承人間就遺產如何分配，通常考量被繼承人生前之意
      願、繼承人對被繼承人之扶養程度、被繼承人生前給予繼
      承人財產多寡等因素。被告楊鈞傑主張因欠被告楊麗鳳差
      不多4、50萬元、欠被告楊麗雪至少2、30萬元、欠被告楊
      綺恩也是2、30萬元，因此將其應繼承之持分賣給被告楊
      麗鳳、楊麗雪、楊綺恩之事實，業經證人即被告楊振福於
      本院證述：「（問：被告楊鈞傑有無分配到楊月桃之遺產
      ？）沒有。」「（問：被告楊鈞傑為何沒有分到？）他好
      像有和二姊楊麗鳳、妹妹楊麗雪、楊綺恩借錢。」「（問
      ：你怎知道被告楊鈞傑有和他們借錢？）小時候住在一起
      。」「（問：你有無親眼看到他們借錢的事或是聽誰說？
      ）他有和我說過。」「（問：被告楊鈞傑有無告訴你他借
      了多少錢？）前面好像借了3、50萬元，後面我是聽說但
      沒有親眼看到，金額我不知道。」「（問：依照你的講法
      ，因為被告楊鈞傑欠楊麗鳳、楊麗雪、楊綺恩錢，所以他
      才沒有分到楊月桃的遺產，這樣對嗎？）對。」「（問：
      被告楊鈞傑沒有分到的遺產，是要給誰？）我知道因為他
      和姊妹借錢，分了的份要給他們的，」「（問：當時借錢
      時就有說以後分遺產時，被告楊鈞傑分的部分要給姊妹3
      人，是嗎？）對。」「（問：當時有無提到遺產要分給被
      告楊宗偉、楊詩涵、楊哲倫？）沒有。」等語（見本院卷
      第329-330頁）在卷。足見被告楊鈞傑有向被告楊麗鳳、
      楊麗雪、楊綺恩借貸，於分配遺產時，以前開借貸金額抵
      扣其應分得不動產，將其應分配不動產由被告楊麗鳳、楊
      麗雪、楊綺恩取得，堪認被告楊鈞傑確因遺產分割協議而
      取得相當之對價，應屬有償行為。是以，縱被告楊振福、
      楊振源、楊振泰、楊世合、楊振吉、楊麗雪、楊綺恩、吳
      秉宸、王煜凱、蔡文德、蔡文龍、蔡淑惠、楊麗鳳分割繼
      承取得如附件所示不動產亦非當然屬無償取得，不應認為
      該遺產分割協議係被告楊鈞傑之無償贈與行為。再縱被告
      楊麗鳳、楊世合、吳秉宸將自己繼承所得持分，分別贈與
      被告楊詩涵、楊哲倫、楊宗緯，被告楊振源又將其繼承之
      持分於110年2月8日以夫妻贈與登記與被告林水蓮，被告
      吳秉宸將繼承之附表編號7不動產之持分於109年8月31日
      贈與被告張城樺，亦非被告楊鈞傑之無償贈與行為，從而
      ，原告主張依民法第244條第1項規定撤銷被告間所為遺產
      分割協議，及贈與行為，核與該條規定無償行為及有害債
      權之要件不符，應非可採。
四、綜上所述，原告依民法第244條第1項、第4項之規定，請求
    撤銷被告楊鈞傑、楊振福、楊振源、楊振泰、楊振吉、楊麗
    雪、楊綺恩、吳秉宸、王煜凱、蔡文德、蔡文龍、蔡淑惠、
    楊麗鳳、楊世合、楊雅雯、楊振明等16人就訴外人楊月桃所
    遺如附表所示之遺產所為之分割協議意思表示及被告楊振福
    、楊振源、楊振泰、楊世合、楊振吉、楊麗雪、楊綺恩、吳
    秉宸、王煜凱、蔡文德、蔡文龍、蔡淑惠、楊麗鳳就前開附
    表不動產所為之分割繼承登記行為，及請求被告楊振福、楊
    振源、楊振泰、楊世合、楊振吉、楊麗雪、楊綺恩、吳秉宸
    、王煜凱、蔡文德、蔡文龍、蔡淑惠、楊麗鳳等13人應將訴
    外人楊月桃所遺之附表不動產，原因發生日期108年2月23日
    ，登記日期109年1月13日之分割繼承登記予以塗銷。另請求
    被告楊詩涵、楊哲倫、楊宗緯、林水蓮、張城樺就如附表所
    示之不動產，以贈與為原因所為之所有權移轉登記，應予塗
    銷，均屬無據，應予駁回。
五、本件事證已臻明確，兩造其餘攻擊防禦方法及所提證據，經
    核與判決結果不生影響，爰不逐一論述，附此敘明。
據上論結，本件原告之訴為無理由，依民事訴訟法第436條第2項
、第385條第1項前段、第78條，判決如主文。
中　　華　　民　　國　　110 　年　　10　　月　　20　　日
                  新竹簡易庭    法  官  邱玉汝
以上正本係照原本作成。
如對本判決上訴，須於判決送達後20日內向本院提出上訴狀；如
委任律師提起上訴者，應一併繳納上訴審裁判費。
中　　華　　民　　國　　110 　年　　10　　月　　20　　日
                                書記官  陳筱筑
 附表：
編號 種類            遺產名稱 權利範圍  1 土地 新竹市○○段00000地號 全部  2 土地 新竹市○○段000000地號 全部  3 土地 新竹市○○段00000地號 全部  4 土地 新竹市○○段00000地號 全部  5 土地 新竹市○○段000地號 11/78  6 土地 新竹市○○段0000地號 11/39  7 土地 新竹市○○段000地號 11/39  8 建物 新竹市○○段000○號 門牌號碼：新竹市○○街0巷00號 全部